臺灣基隆地方法院刑事裁定             100年度撤緩字第53號
聲  請  人  臺灣基隆地方法院檢察署檢察官
受  刑  人  唐聖佑原名唐志偉.
上列聲請人因受刑人妨害兵役案件（臺灣臺中地方法院99年度中
簡字第1932號），聲請撤銷緩刑之宣告（100 年度執聲字第831
號），本院裁定如下：
    主  文
聲請駁回。
    理  由
一、聲請意旨略以：受刑人唐聖佑因犯妨害兵役治罪條例案件，
    經臺灣臺中地方法院於民國99年7 月30日以99年度中簡字第
    1932號判處有期徒刑2 月，緩刑2 年，於同年9 月23日確定
    在案。復於緩刑期內即99年12月23日更犯侵占遺失物罪，經
    臺灣新竹地方法院於100 年6 月7 日以100 年度竹東簡字第
    79號判處罰金新臺幣（下同）1 萬元，於同年7 月11日確定
    。核該受刑人所為，已合於刑法第75條之1 第1 項第2 款所
    定撤銷緩刑宣告之原因，按緩刑為法院刑罰權之運用，旨在
    獎勵自新，本質上無異恩赦，具得消滅刑罰權之效果，是受
    刑人在緩刑期間理應謹言慎行，恪守法令，惟受刑人竟不知
    珍惜自新機會，於受緩刑宣告確定後僅3 個月，仍再犯侵占
    遺失物之犯行，顯見其法治觀念淡薄，難認其有深切悔悟之
    心，其未因前所歷偵、審程序及罪刑宣告之教訓，而知所警
    惕，原宣告之緩刑顯已難收其預期效果，爰依刑事訴訟法第
    476 條規定聲請撤銷等語。
二、按受緩刑之宣告，緩刑期內因故意犯他罪，而在緩刑期內受
    6 月以下有期徒刑、拘役或罰金之宣告確定，足認原宣告之
    緩刑難收其預期效果，而有執行刑罰之必要者，得撤銷其宣
    告，刑法第75條之1 第1 項第2 款定有明文。考其（94年2
    月2 日修正公布之）立法意旨：「…現行關於緩刑前或緩刑
    期間故意犯他罪，而在緩刑期內受得易科罰金之有期徒刑之
    宣告者，列為應撤銷緩刑之事由，因認過於嚴苛，而排除第
    75條應撤銷緩刑之事由，移列至得撤銷緩刑事由，俾使法官
    依被告再犯情節，而裁量是否撤銷先前緩刑之宣告；其次，
    如有前開事由，但判決宣告拘役、罰金時，可見行為人仍未
    見悔悟，有列為得撤銷緩刑之事由，以資彈性適用，爰於第
    1 項第1 款、第2 款增訂之。…本條採用裁量撤銷主義，賦
    與法院撤銷與否之權限，特於第1 項規定實質要件為『足認
    原宣告之緩刑難收其預期效果，而有執行刑罰之必要』，供
    作審認之標準。…」，可知於上揭「得」撤銷緩刑宣告之情
    形，法官應依職權本於合目的性之裁量，妥適審酌被告所犯
    前後數罪間，關於法益侵害之性質、再犯之原因、違反法規
    範之情節是否重大、被告主觀犯意所顯現之惡性及其反社會
    性等情，是否已使前案原為促使惡性輕微之被告或偶發犯、
    初犯改過自新而宣告之緩刑，已難收其預期之效果，而確有
    執行刑罰之必要；此與刑法第75條第1 項所定2 款要件有一
    具備，即毋庸再行審酌其他情狀，「應」逕予撤銷緩刑之情
    形不同。
三、經查：
  (一)本件受刑人前因犯妨害兵役治罪條例第10條第3 項、第1 項
    第3 款之罪，經臺灣臺中地方法院於99年7 月30日以99年度
    中簡字第1932號刑事簡易判決判處有期徒刑2 月，緩刑2 年
    ，並於同年9 月23日確定（下稱「前案」），其所受緩刑之
    宣告，自裁判確定之日起算，至101 年9 月22日期滿；受刑
    人另於99年12月23日10時許犯刑法第337 條之罪，經臺灣新
    竹地方法院於100 年6 月7 日以100 年度竹東簡字第79號刑
    事簡易判決判處罰金1 萬元，並於同年7 月11日確定（下稱
    「後案」）等情，固有臺灣高等法院被告前案紀錄表、臺灣
    基隆地方法院檢察署執行案件資料表及前揭法院判決2 件在
    卷可稽，足認受刑人有「緩刑期內因故意犯他罪，而在緩刑
    期內受罰金之宣告確定」之情形，而具刑法第75條之1 第1
    項第2 款「得」撤銷緩刑宣告之事由。
  (二)惟依前開說明，可知緩刑期內因故意犯他罪，而在緩刑期內
    受6 月以下有期徒刑、拘役或罰金之宣告確定者，原則上不
    得撤銷緩刑；僅於例外情形，足認原宣告之緩刑難收其預期
    效果，而有執行刑罰之必要，始得依前開規定，撤銷受刑人
    所受緩刑之宣告。本件聲請人聲請撤銷受刑人所受緩刑之宣
    告，除提出前揭二案判決正本外，僅載述緩刑為法院刑罰權
    之運用，旨在獎勵自新，本質上無異恩赦，具得消滅刑罰權
    之效果，是受刑人在緩刑期間理應謹言慎行，恪守法令，惟
    受刑人竟不知珍惜自新機會，於受緩刑宣告確定後僅3 個月
    ，仍再犯侵占遺失物之犯行，顯見其法治觀念淡薄，難認其
    有深切悔悟之心，其未因前所歷偵、審程序及罪刑宣告之教
    訓，而知所警惕，原宣告之緩刑顯已難收其預期效果等語，
    既未敘明受刑人有何非予執行刑罰，無法改過自新之具體事
    實，亦未提出相關積極證據供參。
  (三)再者，受刑人前係因犯妨害兵役治罪條例第10條第3 項、第
    1 項第3 款之「後備軍人意圖避免召集處理，居住處所遷移
    ，無故不依規定申報，致使教育召集令無法送達」罪，經法
    院判決予以緩刑處遇，而於緩刑期內犯刑法第337 條之「侵
    占遺失物」罪，二罪類型迥異，犯罪原因、手段、侵害法益
    、社會危害程度均不相同，客觀以言，本院無從徒憑受刑人
    另犯後案，而為受刑人所犯前案原宣告之緩刑是否「難收其
    預期效果」之審酌；況受刑人所犯侵占遺失物罪，侵占之財
    物僅有手機1 具，亦僅經法院量處罰金1 萬元，足見犯罪情
    節並非重大，實難僅因其再犯後案，遽認前案原宣告之緩刑
    有何難收其預期效果之情形。
  (四)綜上說明，本院經裁量後，認本件尚不具備刑法第75條之1
    第1項所定「足認原宣告之緩刑難收其預期效果，而有執行
    刑罰之必要」之實質要件，聲請人聲請撤銷受刑人所犯前案
    判決宣告之緩刑，為無理由，應予駁回。
五、依刑事訴訟法第220 條，裁定如主文。
中    華    民    國   100    年    11    月    24    日
                  刑事第二庭  法  官  羅貞元
以上正本證明與原本無異。
對於本件裁定如有不服，應於收受送達後5日內，向本院提出抗
告書狀，敘述抗告之理由，抗告於臺灣高等法院。
中    華    民    國   100    年    11    月    24    日
                              書記官  陳永祥